【裁判字號】    98,司繼,447
【裁判日期】    981111
【裁判案由】    陳報遺產清冊
【裁判全文】
臺灣臺中地方法院民事裁定             98年度司繼字第447號
陳  報  人  乙○○
即  繼承人
上列陳報人陳報遺產清冊事件，本院裁定如下：
    主  文
乙○○之陳報遺產清冊事件，應予駁回。
程序費用由陳報人負擔。
    理  由
一、本件陳報意旨略以：陳報人為被繼承人甲○○之子女，被繼
    承人於98年3月15日死亡，然其生前有無負債及負債多少，
    均不得而知，爰依98年6月10日修正公布施行之民法第1156
    條及非訟事件法第141條等規定，提出遺產清冊、繼承系統
    表、戶籍謄本及除戶戶籍謄本、被繼承人之歸戶財產查詢清
    單、陳報人之印鑑證明及本院98年6月15日中院彥家合98司
    繼116字第60333號函文影本各1件等，陳報遺產清冊並為公
    示催告等語。
二、按繼承在民法繼承編中華民國九十八年五月二十二日修正施
    行前開始，繼承人未逾修正施行前為限定繼承之法定期間且
    未為概括繼承之表示或拋棄繼承者，自修正施行之日起，適
    用修正後民法第一千一百四十八條、第一千一百五十三條至
    第一千一百六十三條之規定，民法繼承編施行法第1之3條第
    1 項定有明文；次按繼承人於知悉其得繼承之時起三個月內
    開具遺產清冊陳報法院，民國98年6月10日修正公布施行之
    民法第1156條第1項，定有明文。本件被繼承人於民國98年3
    月15日過世，於98年6月10日民法修正公布施行時尚未逾3個
    月之法定期間，是本件自有98年6月10日修正公布施行之民
    法第1156條第1項之適用。
三、本院查：本件被繼承人甲○○於98年3月15日死亡，陳報人
    為被繼承人之女，為其第1順位繼承人等事實，有陳報人提
    出之戶籍謄本及繼承系統表為證，陳報人此部分之主張，堪
    信為真實。其次，陳報人於98年3月15日即已知悉被繼承人
    死亡（參本院98年8月26日訊問筆錄），當即知悉其得為繼
    承，是本件之陳報期間應自98年3月15日起算，於3個月即98
    年6月15日屆至。惟陳報人竟遲至98年7月27日始向本院為遺
    產清冊之陳報（見陳報人提出之陳報狀及本院收發章），顯
    已逾3個月之陳報期間，其所為之陳報於法不合，自應予以
    駁回。
四、末按繼承人自繼承開始時，除本法另有規定外，承受被繼承
    人財產上之一切權利、義務。但權利、義務專屬被繼承人本
    身者，不在此限。繼承人對於被繼承人之債務，以因繼承所
    得遺產為限，負清償責任；繼承人未依第一千一百五十六條
    、第一千一百五十六條之一開具遺產清冊陳報法院者，對於
    被繼承人債權人之全部債權，仍應按其數額，比例計算，以
    遺產分別償還。但不得害及有優先權人之利益；繼承人違反
    第一千一百六十二條之一規定者，被繼承人之債權人得就應
    受清償而未受償之部分，對該繼承人行使權利，98年6月10
    日修正公布施行之民法第1148條、第1162條之1第1項及第
    1162條之2第1項分別定有明文。本件陳報人雖已逾應陳報之
    3個月期間，惟其對於被繼承人之債務，仍係以因繼承所得
    之財產為限，負清償之責；其對於被繼承人債權人之全部債
    權，仍應依其數額，按比例為清償之，附此敘明。
中    華    民    國    98    年    11    月    11    日
五、依非訟事件法第21條第1項前段，裁定如主文。
                  家事法庭  司法事務官  楊雅筠
以上正本係照原本作成。
如對本裁定抗告，須於裁定送達後10日之不變期間內，向本院提
出抗告狀，並繳納抗告費新台幣1000元。
中    華    民    國    98    年    11    月    11    日
                                書記官  曾惠雅


司法院資訊處製作；財團法人民間司法改革基金會備份。
